【裁判字號】    91,簡上,342
【裁判日期】    950927
【裁判案由】    給付票款
【裁判全文】
臺灣板橋地方法院民事判決             91年度簡上字第342號
上  訴  人  鴻鶴建材有限公司
法定代理人  乙○○
被上 訴 人  丙○○
上列當事人間請求給付票款事件，上訴人對於中華民國91年8月
19日本院三重簡易庭91年度重簡字第601號第一審判決提起上訴
，經於中華民國95年9月13日言詞辯論終結，本院判決如下：
    主          文
原判決關於命上訴人應與甲○○連帶給付部分，及該部分假執行
之宣告，暨除確定部分外之訴訟費用之裁判均廢棄。
上開廢棄部分，被上訴人在第一審之訴駁回。
第一審（除確定部分外）及第二審訴訟費用由被上訴人負擔。
    事 實 及 理 由
壹、程序方面：上訴人經合法通知，未於言詞辯論期日到場，核
    無民事訴訟法第386 條各款所列情形，爰依被上訴人之聲請
    ，由其一造辯論而為判決。
貳、當事人之主張：
一、上訴人方面：上訴人經合法通知，未於言詞辯論期日到場，
    據其前於準備程序到場及所提之準備書狀所為之聲明及陳述
    略以：
    系爭支票為甲○○偷拿的，上訴人有向派出所報案，刑事部
    分有開過庭，印章是公司的便章，大小章都不對，因聲明請
    求廢棄原判決，並駁回被上訴人在第一審之訴等語。
二、被上訴人方面：
    聲明：請求駁回上訴。
    陳述：除與原判決記載相同者，茲引用之外，補稱：系爭支
    票是客戶轉來的客票，我與被上訴人沒有直接接觸，是甲○○將票交給我的等語。並援用第一審所提證據。
參、本院依職權查詢甲○○之刑事前案紀錄，並調取甲○○所涉
    刑事案件之檢察官起訴書及歷審刑事判決。
肆、得心證之理由：
一、本件被上訴人主張其執有上訴人簽發之如附表所示之支票1
    紙，並由第一審共同被告甲○○背書轉讓與被上訴人，經被
    上訴人於民國91年3 月1 日向付款人為付款之提示，竟遭退
    票，追索無效，因提出支票及退票理由單為證據，起訴請求
    上訴人與甲○○連帶清償上述票款等語（其中關於第一審共
    同被告甲○○部分，經原審判決命甲○○給付，未據甲○○
    聲明不服，該部分已告確定）；但為上訴人所否認，並以系
    爭支票係甲○○偷去偽造者，並非上訴人所簽發等語資為抗
    辯。
二、按「票據為無因證券，係謂票據所表彰之權利，與其基礎之
    原因關係各自獨立，票據權利之行使不以其原因關係存在為
    前提，至該票據本身是否真實，如當事人發生爭執時，仍應
    由票據權利人負證明之責。」，此有最高法院84年台上字第
    1633號判決可參；本件系爭如附表所示之支票上所蓋用之發
    票人印章並非屬於上訴人留存於付款人銀行之約定印鑑章，
    故於被上訴人提示請求付款銀行兌現該支票時，遭付款銀行
    以「存款不足及發票人簽章不符」等理由予以退票，此有該
    退票理由單影本附於原審卷內可參（見原審卷第6 頁），則
    執票人即被上訴人本有舉證證明系爭支票上所蓋用之發票人
    印章為真正之責任，然上訴人於本件準備程序中已自認該蓋
    用於系爭支票上之印章確屬上訴人所有，然並非其留存於付
    款銀行之約定印鑑章（見本院91年11月19日準備程序筆錄，
    卷(一)第18、19頁），則系爭支票上之發票人印章雖非上訴人
    留存於付款銀行之約定印鑑章，但因該印章確屬於上訴人所
    有，故系爭支票上之印章確屬真正之事實，當堪認定。
三、又按「盜用他人印章為發票行為，即屬票據之偽造。被盜用
    印章者，因非其在票據上簽名為發票行為，自不負發票人之
    責任，此項絕對的抗辯事由，得以對抗一切執票人。」，此
    有最高法院51年台上字第3309號判例可參。本件上訴人又抗
    辯稱系爭支票係由甲○○竊走，並加以偽造後，方交付與被
    上訴人等語，經查，關於本件第一審共同被告甲○○所犯偽
    造有價證券等犯罪之刑事案件，依據確定刑事判決認定之事
    實：「甲○○意圖為自己不法之所有，於民國九十一年一月
    二十一日，在其友人乙○○位於台北縣三重市○○路○段二
    十巷五十九號一樓之住處內，竊取乙○○所有置於抽屜之彰
    化商業銀行三和路分行為付款人，票號ＣＦ0000000
    號、ＣＦ0000000號、ＣＦ0000000號、ＣＦ
    0000000號、ＣＦ0000000號、ＣＦ0000
    000號、ＣＦ0000000號之空白支票七張，及三重
    市溪美農會為付款人，票號ＦＡ0000000號之空白支
    票一張後，隨即基於接續之犯意，先盜蓋同時置放於抽屜內
    之鴻鶴建材有限公司章（下簡稱鴻鶴公司）及乙○○個人之
    印章（非屬前開支票之原始印鑑）於前開八張支票上之發票
    人簽章欄內，並另基於意圖供行使之用之概括犯意，於同年
    一月下旬，在不詳處所，連續偽填票面金額分別為新台幣（
    下同）「壹佰貳拾萬元」、「陸拾伍萬捌仟伍佰元」、「肆
    拾玖萬伍仟參佰元」及「玖拾柒萬伍仟參佰元」，發票日分
    別為「九十一年二月五日」、「九十一年二月二十日」、「
    九十一年二月二十八日」（起訴書誤為九十一年三月一日）
    及「九十一年二月十五日」於前開彰化商業銀行三和路分行
    為付款人，票號各為ＣＦ0000000號、ＣＦ0000
    000號、ＣＦ0000000號、ＣＦ0000000號
    等之支票上，而加以偽造之，並持以行使，而分別交予吳黃
    碧霞（甲○○之妻）、李龍泉、黃高鋒（於九十一年一月間
    ，在台北市○○街一一八巷二十六弄十七之一號一樓黃高鋒
    公司處）、丙○○（於九十一年一月下旬，在台北縣新莊市
    ○○路六四四號一樓之丙○○住所）等人，持以提現或作為
    給付積欠之工程款、貨款，足生損害於乙○○、吳黃碧霞、
    黃高峰、丙○○、李龍泉，嗣黃高峰、丙○○等人持各該支
    票前往銀行提示付款，惟因印鑑不符及存款不足而遭退票，
    經向該支票之原所有人乙○○追討前開支票款項，始循線查
    知上情。」，因認定「被告甲○○所為，係犯刑法第三百二
    十條第一項之竊盜罪、第二百零一條第一項之偽造有價證券
    罪。被告接續盜蓋鴻鶴公司及告訴人乙○○之印章於空白支
    票上，係屬偽造有價證券之部分行為，不另論罪；被告偽造
    完成支票後，復持以行使而交付予他人，則其行使之輕度行
    為，亦應吸收於偽造之重度行為之中，不另論罪；且意圖行
    使而偽造有價證券，其效用即為非法取得他人財物，亦不另
    成立詐欺罪。又被告先後四次偽造有價證券之犯行，時間緊
    接，所犯均屬構成要件相同之罪，顯係基於概括犯意反覆為
    之，應依連續犯之規定論以一罪，並依法加重其刑。公訴人
    雖漏未論及被告偽造發票人鴻鶴公司之付款人為彰化商業銀
    行三和路分行、票號分別為ＣＦ0000000號、ＣＦ0
    000000號之支票二紙，然此部份之行為，與前開已起
    訴部份，有連續犯之裁判上一罪關係，依審判不可分之法理
    ，本院自應併予依法審理。再被告所犯前開竊盜罪及連續偽
    造有價證券罪之間，復有方法結果之牽連關係，應從一重之
    連續偽造有價證券罪處斷。爰審酌被告之素行、所生危害及
    犯後態度等一切情狀，量處如主文所示之刑。……」，並判
    決：「甲○○意圖供行使之用，而連續偽造有價證券，處有
    期徒刑參年肆月。」，而甲○○此部分犯罪由檢察官提起公
    訴，經本院刑事庭判處罪刑後，甲○○提起上訴，分別經臺
    灣高等法院、最高法院判決駁回其上訴而判決確定，此有臺
    灣板橋地方法院檢察署92年1 月20日92年度偵緝字第155 號
    檢察官起訴書（見本院卷(一)第49頁至50頁）、臺灣板橋地方
    法院92年度訴字第487 號刑事判決（見本院卷(一)第60頁至64
    頁）、臺灣高等法院92年9 月17日92年度上訴字第2653號刑
    事判決（見本院卷(一)第92頁至96頁）、最高法院95年5 月18
    日95年度台上字第2756號刑事判決（見本院卷(二)第9 頁至12
    頁）等各一件在卷可參，則上訴人抗辯稱系爭支票並非其所
    簽發，而係甲○○所偽造者等事實，應堪信為真實，揆諸上
    開最高法院判例意旨所示，上訴人此一抗辯事由自得對抗一
    切執票人，上訴人毋庸負票據責任一節，亦堪予認定。
四、綜上所述，上訴人抗辯系爭如附表所示之支票，並非由其所
    簽發等情自屬可信，則其抗辯無須負系爭票據之發票人責任
    一節，自屬可採，而被上訴人主張上訴人為系爭支票之發票
    人，而應負票據責任一節則為不足採。從而，被上訴人本於
    票據之法律關係，請求上訴人與在系爭支票上背書之背書人
    甲○○連帶給付系爭支票之票款自屬無理由，不應准許，其
    就該部分所為假執行之聲請亦失所附麗，應併予駁回。原審
    就此部分判決命上訴人應與甲○○連帶給付被上訴人系爭支
    票之票款，並依職權為假執行之宣告，尚有未洽（關於甲○○部分，因甲○○並未提起上訴，且本件上訴人之上訴理由
    係基於自己之原因而上訴，故甲○○部分業已判決確定）。
    上訴意旨指摘原判決此部分不當，求予廢棄改判，為有理由
    ，應由本院將原判決關於命上訴人給付部分予以廢棄，並改
    判如主文第二項所示。
伍、本件事證已臻明確，兩造其餘主張及攻擊防禦方法與證據，
    經本院斟酌後，與本件判決結果已不生影響，故不一一論列
    ，附此敘明。
陸、結論：本件上訴為有理由，依民事訴訟法第436條之1第3項
    、第450條、第463條、第385條第1項前段、第78條，判決如
    主文。
中    華    民    國    95    年    9     月    27    日
            民事第一庭  審判長法  官  李世貴
                              法  官  楊千儀
                              法  官  許瑞東
以上正本證明與原本無異
本判決不得上訴。
中    華    民    國    95    年    9     月    27    日
                              書記官  賴玉芬
┌─────────────────────────────────────┐
│支票附表：                                             91年度簡上字第342號│
├───┬─────┬─────┬──────┬─────┬─────┬──┤
│編  號│發  票  人│付 款 人  │發   票   日│ 票面金額 │ 支票號碼 │備考│
│      │          │          │            │（新台幣）│          │    │
├───┼─────┼─────┼──────┼─────┼─────┼──┤
│ 001  │鴻鶴建材有│彰化商業銀│91年2月28日 │495,300元 │CF0000000 │    │
│      │限公司    │行三和路分│            │          │          │    │
│      │          │行        │            │          │          │    │
└───┴─────┴─────┴──────┴─────┴─────┴──┘


司法院資訊處製作；財團法人民間司法改革基金會備份。
